臺灣新竹地方法院刑事判決
111年度金訴字第460號
公  訴  人  臺灣新竹地方檢察署檢察官
被      告  彭雯鈴


上列被告因違反洗錢防治法等案件，經檢察官提起公訴（111年
度偵字第7929號），本院依簡式審判程序判決如下：
    主  文
彭雯鈴幫助犯洗錢防制法第十四條第一項之一般洗錢罪，處有期
徒刑貳月，併科罰金新臺幣貳萬元，罰金如易服勞役，以新臺幣
壹仟元折算壹日。緩刑貳年，並應依附件之本院一一一年度附民
移調字第一九九號調解筆錄、本院一一一年度附民移調字第二○○
號調解筆錄內容履行。
    事  實
一、本件犯罪事實：
　　彭雯鈴依其社會生活之通常經驗與智識思慮，雖可預見將其
    所有金融帳戶之存摺、提款卡提供非屬親故或互不相識之人
    使用，有遭他人利用作為財產犯罪所得財物匯入及提領工具
    之可能，並藉此達到掩飾詐欺犯罪所得去向之目的，使犯罪
    查緝更形困難，進而對該詐欺取財正犯所實行之詐欺取財及
    掩飾該詐欺犯罪所得去向之洗錢罪正犯行為施以一定助力，
    仍基於縱令他人以其所申辦之金融帳戶實行詐欺取財犯行、
    掩飾詐欺犯罪所得去向，亦均不違其本意之幫助犯意，於民
    國110年11月28日在新竹市○區○○路000號、613號1樓之「統一
    超商育賢店」，將其申辦之中華郵政股份有限公司帳號000-
    00000000000000號帳戶（下稱郵局帳戶）、台北富邦商業銀
    行000-00000000000000號帳戶（下稱富邦銀行帳戶）之金融
    卡，寄交予真實姓名年籍不詳之詐欺集團成員收受，並以通訊
    軟體LINE告知提款卡晶片密碼予某不詳詐欺集團成員使用，
    以此方式提供上開郵局、富邦銀行帳戶予該詐欺集團使用而
    幫助其等遂行詐欺取財及洗錢之犯罪行為。嗣該詐欺集團成
    員取得彭雯鈴上開郵局、富邦銀行帳戶之金融卡後，即意圖
    為自己不法所有，基於詐欺取財及洗錢之犯意聯絡，於附表
    「詐欺時間及方式」欄所示之時間、方式，向周桂添、江家
    萮、黃紹庭、李俊霖施行詐術，致周桂添、江家萮、黃紹庭
    、李俊霖信以為真而陷於錯誤，於附表「匯款時間」欄所示
    時間，將附表「金額」欄所示金額匯入上開郵局、富邦銀行
    帳戶內，旋為該詐欺集團之成員提領一空，嗣周桂添、江家
    萮、黃紹庭、李俊霖發覺有異報警處理，始循線查悉上情。
二、案經周桂添、黃紹庭訴由新竹市警察局第三分局報告臺灣新
    竹地方檢察署檢察官偵查起訴。
    理  由
壹、程序事項：　　
　　本件被告彭雯鈴所犯之罪，非死刑、無期徒刑、最輕本刑為
    3 年以上有期徒刑之罪，或高等法院管轄第一審之案件，被
    告於本院準備程序進行中，就被訴事實為有罪之陳述，經本
    院認合於刑事訴訟法第273條之1第1項之規定，裁定進行簡
    式審判程序，合先敘明。又按簡式審判程序之證據調查，不
    受第159條第1項之限制，刑事訴訟法第273條之2定有明文，
    是於行簡式審判程序之案件，被告以外之人於審判外之陳述
    ，除有其他不得作為證據之法定事由外，應認具有證據能力
    。　　　　
貳、實體部分：
一、認定犯罪事實所憑證據及理由：
　　上開犯罪事實，業據被告於本院準備程序及簡式審判程序中
    均坦承不諱（本院卷第63頁、第72頁），並據證人即告訴人
    黃紹庭、證人即告訴代理人周晏詮、證人即被害人江家萮、
    李俊霖於警詢中證述明確（7929號偵卷第18頁至第19頁、第
    44頁、第45頁至第46頁、第61頁、第74頁），另有中華郵政
    客戶基本資料及交易明細、台北富邦銀行客戶基本資料及交
    易明細各1份、被告所提供之對話紀錄翻拍照片數張、統一
    超商股份有限公司代收款專用繳款證明(顧客聯)影本1紙、
    附表「受詐騙匯款證據及證據出處」欄所示之證據在卷可查
    （7929號偵卷第102頁、第107頁至第109頁、第133頁至第13
    9頁、第141頁），足認被告上開任意性之自白與事實相符，
    堪以採信。綜上，本案事證明確，被告犯行洵堪認定，應依
    法論科。
二、論罪科刑：
　㈠按洗錢防制法所稱洗錢，指下列行為：二、掩飾或隱匿特定
    犯罪所得之本質、來源、去向、所在、所有權、處分權或其
    他權益者，洗錢防制法第2條第2款定有明文。前揭規定所稱
    之掩飾、隱匿行為，目的在遮掩、粉飾、隱藏、切斷特定犯
    罪所得與特定犯罪間之關聯性，是此類洗錢行為須與欲掩飾
    、隱匿之特定犯罪所得間具有物理上接觸關係（事實接觸關
    係）。而提供金融帳戶提款卡及密碼供他人使用，嗣被害人
    雖匯入款項，然此時之金流仍屬透明易查，在形式上無從合
    法化其所得來源，未造成金流斷點，尚不能達到掩飾或隱匿
    特定犯罪所得之來源、去向及所在之作用，須待款項遭提領
    後，始產生掩飾、隱匿之結果。故而，行為人提供金融帳戶
    提款卡及密碼，若無參與後續之提款行為，即非洗錢防制法
    第2條第2款所指洗錢行為，無從成立一般洗錢罪之直接正犯
    。然刑法第30條之幫助犯，係以行為人主觀上有幫助故意，
    客觀上有幫助行為，即對於犯罪與正犯有共同認識，而以幫
    助意思，對於正犯資以助力，但未參與實行犯罪之行為者而
    言。幫助犯之故意，除需有認識其行為足以幫助他人實現故
    意不法構成要件之「幫助故意」外，尚需具備幫助他人實現
    該特定不法構成要件之「幫助既遂故意」，惟行為人只要概
    略認識該特定犯罪之不法內涵即可，無庸過於瞭解正犯行為
    之細節或具體內容。此即學理上所謂幫助犯之「雙重故意」
    。金融帳戶乃個人理財工具，依我國現狀，申設金融帳戶並
    無任何特殊限制，且可於不同之金融機構申請多數帳戶使用
    ，是依一般人之社會通念，若見他人不以自己名義申請帳戶
    ，反而收購或借用別人之金融帳戶以供使用，並要求提供提
    款卡及告知密碼，則提供金融帳戶者主觀上如認識該帳戶可
    能作為對方收受、提領特定犯罪所得使用，對方提領後會產
    生遮斷金流以逃避國家追訴、處罰之效果，仍基於幫助之犯
    意，而提供該帳戶之提款卡及密碼，以利洗錢實行，仍可成
    立一般洗錢罪之幫助犯（最高法院109年度台上大字第3101
    號裁定意旨參照）。經查，被告交付上開郵局、富邦銀行帳
    戶之金融卡、晶片密碼供他人不法使用，顯係基於幫助他人
    詐欺取財及一般洗錢罪之不確定犯意，且其所為提供金融卡
    之行為亦屬刑法詐欺取財罪及一般洗錢罪構成要件以外之行
    為，其既以幫助他人犯罪之意思而參與犯罪構成要件以外之
    行為，是核被告所為，係犯刑法第30條第1項前段、第339條
    第1項之詐欺取財罪之幫助犯及刑法第30條第1項前段、違反
    洗錢防制法第2條第2款而犯同法第14條第1項之一般洗錢罪
    之幫助犯。
　㈡被告以提供上開帳戶之金融卡、晶片密碼之單一幫助行為，
    使詐欺集團成員得對告訴人及被害人等人施用詐術，並指示
    告訴人及被害人等人匯款至上開帳戶，以遂行詐欺取財之犯
    行，且於詐欺集團成員自上開帳戶提領後達到掩飾犯罪所得
    去向之目的，係一行為同時侵害數財產法益；復其以一行為
    觸犯幫助詐欺取財罪及幫助一般洗錢罪，為想像競合犯，應
    依刑法第55條前段規定，從一重論以幫助一般洗錢罪處斷。
  ㈢刑之減輕事由：
　⒈被告係幫助他人犯前開之罪，爰依刑法第30條第2項之規定減
    輕其刑。
  ⒉按犯前2條之罪，在偵查或審判中自白者，減輕其刑，洗錢防
    制法第16條第2項定有明文。經查，被告於審判中業已就上
    開幫助洗錢犯行自白犯罪，爰依洗錢防制法第16條第2項規
    定，減輕其刑，並遞減之。　　
　㈣爰審酌被告因一時失慮，提供上開帳戶之金融卡予他人，使
    該詐欺集團成員得以作為轉向告訴人、被害人詐欺取財之工
    具，其行為固值非難，惟念及被告終能坦認犯行，是堪認其
    應有悔意，且已與告訴人周桂添、被害人江家萮達成和解，
    有本院111年度附民移調字第199號、111年度附民移調字第2
    00號調解筆錄各1份在卷可查（本院卷第75頁至第76頁、第7
    7頁至第78頁），可徵被告已彌補告訴人周桂添、被害人江
    家萮之損害，足認其應有悔意；又衡酌被告前未有何論罪科
    刑及執行完畢之紀錄，有臺灣高等法院被告前案紀錄表2份
    （本院卷第15頁）在卷可查，其素行尚堪良好，並兼衡被告
    大學肄業之智識程度，現從事技術員，家中經濟狀況勉持，
    未婚無子女，目前與母親、姊妹同住等一切情狀（本院卷第
    73頁），量處如主文所示之刑，並就罰金部分諭知易服勞役
    之折算標準。
　㈤末查，被告未曾因故意犯罪受有期徒刑以上刑之宣告，有臺
    灣高等法院被告前案紀錄表在卷可稽（本院卷第15頁），其
    因一時失慮致為本件犯行，且犯後已積極與告訴人周桂添、
    被害人江家萮達成和解等情，已如前述，信被告歷此次偵審
    程序，其已知所警惕而無再犯之虞，故本院認上開所宣告之
    刑以暫不執行為適當，爰依刑法第74條第1項第1款規定，宣
    告如主文所示之緩刑；復為使被告恪遵與告訴人周桂添、被
    害人江家萮所達成之和解條件，爰依刑法第74條第2項第3款
    之規定，諭知被告應對告訴人周桂添、被害人江家萮如期履
    行如附件所載之和解內容，以啟自新並觀後效。倘被告未如
    期支付，而違反本判決所諭知之負擔情節重大，足認原宣告
    之緩刑難收其預期效果，而有執行刑罰之必要者，依刑法第
    75條之1第1項第4款規定，得撤銷其緩刑之宣告，併此敘明
    。
三、沒收：
    按犯第14條之罪，其所移轉、變更、掩飾、隱匿、收受、取
    得、持有、使用之財物或財產上利益，沒收之，洗錢防制法
    第18條第1項前段定有明文。再如共同犯罪，因共同正犯因
    相互間利用他方之行為，以遂行其犯意之實現，本於責任共
    同原則，有關犯罪所得，應於其本身所處主刑之後，併為沒
    收之諭知；然幫助犯則僅對犯罪構成要件以外之行為加以助
    力，而無共同犯罪之意思，自不適用責任共同原則，對於正
    犯所有因犯罪所得之物，無庸為沒收之宣告。經查，本案詐
    欺集團成員向告訴人、被害人詐得如附表「金額」欄所示之
    財物部分，因被告為一般洗錢罪之幫助犯，又無其他證據證
    明被告確已因幫助洗錢之行為實際獲得報酬而有犯罪所得，
    且本件卷內尚無證據可認被告有因提供帳戶而獲有報酬之情
    ，故本院無從就犯罪所得宣告沒收，併此指明。　
據上論斷，應依刑事訴訟法第273條之1第1項、第299條第1項前
段，判決如主文。　　　　
本案經檢察官陳榮林提起公訴，檢察官陳亭宇到庭執行職務。　
中　　華　　民　　國　　111 　年　　10　　月　　31　　日
                  刑事第八庭  法　官　　崔恩寧
以上正本證明與原本無異。
如不服本判決應於收受本判決後20日內向本院提出上訴書狀，上
訴書狀應敘述具體理由。上訴書狀未敘述上訴理由者，應於上訴
期間屆滿後20日內補提理由書狀於本院(均須按他造當事人之人
數附繕本 )「切勿逕送上級法院」。 
中　　華　　民　　國　　111 　年　　10　　月　　31　　日
                              書記官    莊琬婷                      
附錄本案論罪科刑法條：
洗錢防制法第2條第2款
本法所稱洗錢，指下列行為：
二、掩飾或隱匿特定犯罪所得之本質、來源、去向、所在、所有
    權、處分權或其他權益者。
洗錢防制法第14條第1項
有第二條各款所列洗錢行為者，處7年以下有期徒刑，併科新臺
幣5百萬元以下罰金。
刑法第339條第1項
意圖為自己或第三人不法之所有，以詐術使人將本人或第三人之
物交付者，處5年以下有期徒刑、拘役或科或併科50萬元以下罰
金。
刑法第30條
幫助他人實行犯罪行為者，為幫助犯。雖他人不知幫助之情者，
亦同。
幫助犯之處罰，得按正犯之刑減輕之。　


附表：　
編號 被害人或 告訴人 詐欺時間及方式 匯款/存入現金時間 　 金額  (新臺幣) 受詐騙匯款證據及證據出處   1 周桂添 （提告） 該詐欺集團所屬成員於110年12月1日某時許冒充網路商店客服人員致電周桂添，佯稱因系統設定錯誤，誤設為高級會員，每月扣款1萬8000元，要求周桂添依指示操作云云，致周桂添陷於錯誤，而於「匯款/存入現金時間」、「金額」欄所示之時間匯款或現金存入如該欄所示之金額至彭雯鈴之『郵局帳戶」或「富邦銀行帳戶」。 110年12月1日20時12分許 2萬9985元 （郵局帳戶） 內政部警政署反詐騙諮詢專線紀錄表、新竹市警察局第一分局北門派出所受理詐騙帳戶通報警示簡便格式表、受(處)理案件證明單、受理各類案件紀錄表、金融機構聯防機制通報單、通訊軟體LINE對話紀錄、交易紀錄相片各1份(7929號偵字卷第21頁、第23頁、第24頁、第26頁至第27頁、第31頁、第32頁、第33頁至第35頁、第38頁至第39頁)。    110年12月1日20時14分許 2萬9985元 （郵局帳戶）     110年12月1日20時24分許 2萬9985元 （郵局帳戶）     110年12月1日20時38分許 2萬9985元 (郵局帳戶)     110年12月1日20時26分許 2萬9123元 （富邦銀行帳戶）     110年12月1日20時40分許 2萬5985元 (富邦銀行帳戶)    2 江家萮 （未提告） 該詐欺集團所屬成員於110年12月1日某時許冒充網路商店客服人員致電江家萮，佯稱因系統設定錯誤，誤設為批發商，要求江家萮依指示操作網路銀行取消設定云云，致江家萮陷於錯誤，而於「匯款/現金存入時間」、「金額」欄所示之時間匯款如該欄所示之金額至彭雯鈴之「郵局帳戶」。 110年12月1日20時17分許 1萬1234元 內政部警政署反詐騙諮詢專線紀錄表、屏東縣政府警察局屏東分局民和派出所受理詐騙帳戶通報警示簡便格式表、受(處)理案件證明單、受理各類案件紀錄表、金融機構聯防機制通報表、自動櫃員機交易明細表、通話紀錄、國泰世華銀行帳戶開戶資料、歷史交易明細、帳戶交易明細查詢、對帳單各1份（7929號偵字卷第47頁、第48頁、第49頁、第50頁、第51頁、第52頁、第53頁、第55頁至第58頁）。   3 黃紹庭 （提告） 該詐欺集團所屬成員於110年3月6日17時50分許冒充網路商店人員致電黃紹庭，佯稱因購買時手續問題，誤觸訂購12組，復由其他詐騙集團成員佯裝土地銀行行員，要求黃紹庭依指示操作云云，致黃紹庭陷於錯誤，而於「匯款/現金存入時間」、「金額」欄所示之時間匯款如該欄所示之金額至彭雯鈴之「富邦銀行帳戶」 110年12月1日20時58分許 4萬9985元 內政部警政署反詐騙諮詢專線紀錄表、宜蘭縣政府警察局三星分局大洲派出所受理詐騙帳戶通報警示簡便格式表、受(處)理案件證明單、受理各類案件紀錄表、金融機構聯防機制通報單、網路交易紀錄表各1份(7929號偵字卷第62頁、第63頁至第64頁、第66頁、第68頁至第69頁、第70頁至第73頁)。    110年12月1日0時2分許 (7929號偵字卷第63頁) 7985元    4 李俊霖 （未提告） 該詐欺集團所屬成員於110年12月1日某時許冒充網路商店客服人員致電李俊霖，佯稱因系統設定錯誤，誤設為超級會員，要求李俊霖依指示操作云云，致江家萮陷於錯誤，而於「匯款/現金存入時間」、「金額」欄所示之時間匯款如該欄所示之金額至彭雯鈴之「富邦銀行帳戶」 110年12月1日21時47分許 2萬9985元 內政部警政署反詐騙諮詢專線紀錄表、高雄市政府警察局鳳山分局埤頂派出所受理詐騙帳戶通報警示簡便格式表、受理各類案件紀錄表、受（處）理案件證明單、金融機構聯防機制通報單、網路交易紀錄、自動櫃員機交易明細表各1份(7929號偵字卷第75頁、第76頁、第77頁、第79頁、第80頁、第81頁、第82頁)。 

附件：
【本院111年度附民移調字第199號調解筆錄】　　　
調解成立內容：
  一、相對人彭雯鈴願給付聲請人江家萮新臺幣（下同）壹萬壹
      仟元，自民國111 年11月10日起，按月於每月10日前給付
      壹仟元，並匯入聲請人指定之金融帳戶（銀行名：中華郵
      政里港郵局、戶名：葉詠竹、帳號：00000000000000）。
      如有一期未履行，視為全部到期。
  二、兩造其餘請求均拋棄。
  三、訴訟費用各自負擔。
　　　
【本院111年度附民移調字第200號調解筆錄】　
調解成立內容：
  一、相對人彭雯鈴願給付聲請人周桂添新臺幣（下同）壹拾參
      萬元，自民國111 年11月10日起，按月於每月10日前給付
      肆仟元，並匯入聲請人指定之金融帳戶（銀行名：中國信
      託、戶名：周晏詮、帳號：000000000000000 ）。如有一
      期未履行，視為全部到期。
  二、兩造其餘請求均拋棄。
  三、訴訟費用各自負擔。